臺灣臺北地方法院民事判決　　　　　 100年度重訴字第1016號
原　　　告　第一商業銀行股份有限公司
法定代理人　蔡慶年
訴訟代理人　蔡明委
被　　　告　杜榮
上列當事人間請求清償借款事件，本院於民國一００年十二月五
日辯論終結，判決如下：
    主    文
被告應給付原告新臺幣肆佰貳拾壹萬玖仟零玖拾元，及按附表所
示金額、期間、利率計算之利息、違約金。
被告應給付原告美金萬壹仟玖佰陸拾肆元捌分，及自民國八十
七年七月二十三日起至民國八十八年一月十九止，按週年利率百
分之八‧七五計算，自民國八十八年一月二十日起至清償日止，
按週年利率百分之十‧三四計算之利息，以及自民國八十八年一
月二十日起至清償日止，逾期在六個月以內者，按上開利率百分
之十，逾期超過六個月部分，按上開利率百分之二十計算之違約
金。
原告其餘之訴駁回。
訴訟費用由被告負擔。
    事實及理由
甲、程序方面：
一、本件依兩造間保證書第八條，兩造合意以本院為第一審管轄
    法院，依民事訴訟法第二十四條第一項規定，本院自有管轄
    權。
二、按訴狀送達後，原告不得將原訴變更或追加他訴。但有下列
    各款情形之一者，不在此限：(一)被告同意者；(二)請求之基礎
    事實同一者；(三)擴張或減縮應受判決事項之聲明者；(七)不甚
    礙被告之防禦及訴訟之終結者；被告於訴之變更或追加無異
    議，而為本案之言詞辯論者，視為同意變更或追加，民事訴
    訟法第二百五十五條第一項第一、二、三、七款、第二項定
    有明文。本件原告於民國一００年十一月二十五日具狀變更
    訴之聲明為：「１被告應給付原告新臺幣四百二十一萬九千
    零九十元，及按附表一所示金額、期間、利率計算之利息、
    違約金。２被告應給付原告美金三萬一千九百六十四元八分
    ，及自八十七年七月二十三日起至八十八年一月十九止，按
    週年利率百分之八‧七五計算，自八十八年一月十九日起至
    清償日止，按週年利率百分之十‧三四計算之利息，以及自
    八十八年一月十九日起至清償日止，逾期在六個月以內者，
    按上開利率百分之十，逾期超過六個月部分，按上開利率百
    分之二十計算之違約金」，原告此次變更非唯訴訟標的（連
    帶保證代償請求權）相同、基礎事實同一（主債務人普拉姆
    實業有限公司積欠原告消費借貸款，被告為連帶保證人）、
    僅係減縮訴之聲明、無礙被告之防禦及訴訟之終結，且經被
    告無異議為本案言詞辯論，於法自無不合，本院爰就變更後
    之聲明為裁判，合先敘明。
乙、實體方面
一、原告部分：
（一）訴之聲明：
    １被告應給付原告新臺幣四百二十一萬九千零九十元，及按
      附表所示金額、期間、利率計算之利息、違約金。
    ２被告應給付原告美金三萬一千九百六十四元八分，及自八
      十七年七月二十三日起至八十八年一月十九止，按週年利
      率百分之八‧七五計算，自八十八年一月十九日起至清償
      日止，按週年利率百分之十‧三四計算之利息，以及自八
      十八年一月十九日起至清償日止，逾期在六個月以內者，
      按上開利率百分之十，逾期超過六個月部分，按上開利率
      百分之二十計算之違約金。
（二）原告起訴主張：
    １被告於八十五年四月十九日與原告訂立保證契約，約定被
      告向原告（包括總行及所屬各分支機構）保證訴外人普拉
      姆實業有限公司（以下簡稱普拉姆公司）對原告所負之一
      切債務，即現在（含過去所負現在尚未清償）及將來對原
      告所負之借款、票據、墊款、保證、損害賠償及其他債務
      ，以本金新臺幣二千萬元為限額，願與普拉姆公司連帶負
      全部償付之責任，負單獨清償全部之責，普拉姆公司不履
      行債務時，被告一經原告通知，應將保證金額及其利息、
      遲延利息（按普拉姆公司訂立各個債務憑證及其他契約所
      記載之利率計算）、違約金（逾期在六個月以內者，按約
      定利率百分之十，逾期超過六個月部分，按百分之二十加
      計）、損害賠償金、各項費用及代付款項等，立即照數代
      為清償，被告不得以原告未對普拉姆公司先行起訴、強制
      執行或其他任何理由，延緩保證責任之履行。
    ２普拉姆公司則於八十五年五月三十日與原告簽立約定書，
      約定與原告（包括總行及所屬各分支機構）所負之一切債
      務，指現在（含過去所負現在尚未清償）及將來對原告所
      負之票據、借款、墊款、保證等債務及其他債務，包括其
      利息、遲延利息、違約金、損害賠償及其他有關費用，如
      有任何一宗債務不依約清償本金或不依約付息時，債務視
      為全部到期；並邀同訴外人陳代榮、陳奕松為連帶保證人
      ，於：
    八十七年九月二十九日與原告訂立借貸契約，約定由普拉
      姆公司向原告借款新臺幣五十萬元，利息按週年利率百分
      之十‧０八按月計付，並隨原告放款基本利率加年利率百
      分之二調整計算，借款期間自八十七年九月二十九日起至
      八十八年三月二十八日止，到期即將本息及應付款項一併
      清償，逾期除按約定利率計付遲延利息外，逾期六個月以
      內者，按約定利率百分之十，逾期超過六個月部分，按約
      定利率百分之二十加計違約金。
    八十七年十一月六日與原告訂立借貸契約，約定由普拉姆
      公司向原告借款新臺幣五十三萬元，利息按週年利率百分
      之九‧九二按月計付，並隨原告放款基本利率加年利率百
      分之二調整計算，借款期間自八十七年十一月六日起至八
      十八年五月五日止，到期即將本息及應付款項一併清償，
      逾期除按約定利率計付遲延利息外，逾期六個月以內者，
      按約定利率百分之十，逾期超過六個月部分，按約定利率
      百分之二十加計違約金。
    八十七年十一月十七日與原告訂立借貸契約，約定由普拉
      姆公司向原告借款新臺幣四十三萬元，利息按週年利率百
      分之九‧九二按月計付，並隨原告放款基本利率加年利率
      百分之二調整計算，借款期間自八十七年十一月十七日起
      至八十八年五月十六日止，到期即將本息及應付款項一併
      清償，逾期除按約定利率計付遲延利息外，逾期六個月以
      內者，按約定利率百分之十，逾期超過六個月部分，按約
      定利率百分之二十加計違約金。
    八十七年十一月二十四日與原告訂立借貸契約，約定由普
      拉姆公司向原告借款新臺幣九十萬元，利息按週年利率百
      分之九‧九二按月計付，並隨原告放款基本利率加年利率
      百分之二調整計算，借款期間自八十七年十一月二十四日
      起至八十八年三月四日止，到期即將本息及應付款項一併
      清償，逾期除按約定利率計付遲延利息外，逾期六個月以
      內者，按約定利率百分之十，逾期超過六個月部分，按約
      定利率百分之二十加計違約金。
    八十七年十一月三十日與原告訂立借貸契約，約定由普拉
      姆公司向原告借款新臺幣三十萬元，利息按週年利率百分
      之九‧九二按月計付，並隨原告放款基本利率加年利率百
      分之二調整計算，借款期間自八十七年十一月三十日起至
      八十八年三月十三日止，到期即將本息及應付款項一併清
      償，逾期除按約定利率計付遲延利息外，逾期六個月以內
      者，按約定利率百分之十，逾期超過六個月部分，按約定
      利率百分之二十加計違約金。
    八十七年十二月二日與原告訂立借貸契約，約定由普拉姆
      公司向原告借款新臺幣四十二萬元，利息按週年利率百分
      之九‧九二按月計付，並隨原告放款基本利率加年利率百
      分之二調整計算，借款期間自八十七年十二月二日起至八
      十八年五月三十一日止，到期即將本息及應付款項一併清
      償，逾期除按約定利率計付遲延利息外，逾期六個月以內
      者，按約定利率百分之十，逾期超過六個月部分，按約定
      利率百分之二十加計違約金。
    八十七年十二月四日與原告訂立借貸契約，約定由普拉姆
      公司向原告借款新臺幣四十五萬元，利息按週年利率百分
      之九‧九二按月計付，並隨原告放款基本利率加年利率百
      分之二調整計算，借款期間自八十七年十二月四日起至八
      十八年五月三十一日止，到期即將本息及應付款項一併清
      償，逾期除按約定利率計付遲延利息外，逾期六個月以內
      者，按約定利率百分之十，逾期超過六個月部分，按約定
      利率百分之二十加計違約金。
    八十七年十二月九日與原告訂立借貸契約，約定由普拉姆
      公司向原告借款新臺幣五十九萬元，利息按週年利率百分
      之九‧九二按月計付，並隨原告放款基本利率加年利率百
      分之二調整計算，借款期間自八十七年十二月九日起至八
      十八年六月二日止，到期即將本息及應付款項一併清償，
      逾期除按約定利率計付遲延利息外，逾期六個月以內者，
      按約定利率百分之十，逾期超過六個月部分，按約定利率
      百分之二十加計違約金。
    八十七年十二月十五日與原告訂立借貸契約，約定由普拉
      姆公司向原告借款新臺幣八十三萬元，利息按週年利率百
      分之九‧八七按月計付，並隨原告放款基本利率加年利率
      百分之二調整計算，借款期間自八十七年十二月十五日起
      至八十八年三月二十九日止，到期即將本息及應付款項一
      併清償，逾期除按約定利率計付遲延利息外，逾期六個月
      以內者，按約定利率百分之十，逾期超過六個月部分，按
      約定利率百分之二十加計違約金。
    八十七年十二月二十四日與原告訂立借貸契約，約定由普
      拉姆公司向原告借款新臺幣四十二萬元，利息按週年利率
      百分之九‧八七按月計付，並隨原告放款基本利率加年利
      率百分之二調整計算，借款期間自八十七年十二月二十四
      日起至八十八年六月十九日止，到期即將本息及應付款項
      一併清償，逾期除按約定利率計付遲延利息外，逾期六個
      月以內者，按約定利率百分之十，逾期超過六個月部分，
      按約定利率百分之二十加計違約金。
    八十七年十二月二十八日與原告訂立借貸契約，約定由普
      拉姆公司向原告借款新臺幣四十七萬元，利息按週年利率
      百分之九‧八七按月計付，並隨原告放款基本利率加年利
      率百分之二調整計算，借款期間自八十七年十二月二十八
      日起至八十八年三月十七日止，到期即將本息及應付款項
      一併清償，逾期除按約定利率計付遲延利息外，逾期六個
      月以內者，按約定利率百分之十，逾期超過六個月部分，
      按約定利率百分之二十加計違約金。
    八十八年一月七日與原告訂立借貸契約，約定由普拉姆公
      司向原告借款新臺幣三十二萬元，利息按週年利率百分之
      九‧八七按月計付，並隨原告放款基本利率加年利率百分
      之二調整計算，借款期間自八十八年一月七日起至六月二
      十九日止，到期即將本息及應付款項一併清償，逾期除按
      約定利率計付遲延利息外，逾期六個月以內者，按約定利
      率百分之十，逾期超過六個月部分，按約定利率百分之二
      十加計違約金。
    八十八年一月七日與原告訂立借貸契約，約定由普拉姆公
      司向原告借款新臺幣三十三萬元，利息按週年利率百分之
      九‧八七按月計付，並隨原告放款基本利率加年利率百分
      之二調整計算，借款期間自八十八年一月七日起至六月二
      十五日止，到期即將本息及應付款項一併清償，逾期除按
      約定利率計付遲延利息外，逾期六個月以內者，按約定利
      率百分之十，逾期超過六個月部分，按約定利率百分之二
      十加計違約金。
    八十八年一月十三日與原告訂立借貸契約，約定由普拉姆
      公司向原告借款新臺幣四十五萬元，利息按週年利率百分
      之九‧八七按月計付，並隨原告放款基本利率加年利率百
      分之二調整計算，借款期間自八十八年一月十三日起至七
      月七日止，到期即將本息及應付款項一併清償，逾期除按
      約定利率計付遲延利息外，逾期六個月以內者，按約定利
      率百分之十，逾期超過六個月部分，按約定利率百分之二
      十加計違約金。
    ３普拉姆公司復於八十七年六月十五日邀同訴外人陳代榮、
      陳奕松為連帶保證人，與原告訂立進口遠期信用狀借款契
      約，約定由普拉姆公司向原告在美金五萬元之額度內循環
      借款，以供為開發遠期信用狀、採購國外物資使用，委請
      開發信用狀時，應另填具「開發信用狀申請書」，同時授
      權原告以借款配合該公司自備結匯款項支付該信用狀項下
      之匯票票款或商業發票金額，並同意以匯票金額或商業發
      票金額扣除自備結匯款項後之差額為借款本金，契約期間
      自八十七年六月十五日起至八十八年六月十五日止，最長
      不得超過一八０天，利息自原告或原告國外代理銀行付款
      之日起至借款到期日止，按原告通知利率支付，原告並得
      照借入外匯資金成本加碼利率隨時調整，到期不履行時，
      除按到期日當日原告通知之一般外匯授信利率與原告新臺
      幣放款基本利率加年息百分之二‧五之較高利率支付遲延
      利息外，逾期六個月以內者，另按遲延利率百分之十，逾
      期超過六個月部分，按遲延利息百分之二十加計違約金。
    ４普拉姆公司於八十七年七月十八日申請開發美金四萬八千
      八百元之遠期信用狀，墊款結匯日期為八十七年七月二十
      三日，到期日為八十八年一月十九日，扣除自備結匯款項
      後之差額為美金三萬一千九百六十四元八分，自八十七年
      七月二十三日起至八十八年一月十九日止利息按週年利率
      百分之八‧七五計算，到期後原告新臺幣放款基本利率為
      百分之七‧八四加年息百分之二‧五後為十‧三四。
    ５詎普拉姆公司僅清償其中第、、、、債務，視
      為借款之開發遠期信用狀結匯款部分到期亦未清償，債務
      視為全部到期，嗣以連帶保證人陳奕松之不動產取償，清
      償其中第、、筆債務全部，新臺幣部分尚不足新臺
      幣四百二十一萬九千零九十元，及如附表所示金額、期間
      、利率計算之利息、違約金，外匯部分尚積欠美金三萬一
      千九百六十四元八分，及自八十七年七月二十三日起至八
      十八年一月十九日止按週年利率百分之八‧七五計算，自
      八十八年一月二十日起至清償日止，按週年利率百分之十
      ‧三四計算之利息，以及逾期在六個月以內者，按上開利
      率百分之十，逾期超過六個月部分，按上開利率百分之二
      十計算之違約金，迄未給付，爰依兩造間連帶保證契約請
      求被告如數給付。
（三）對被告抗辯之陳述：兩造間連帶保證契約並未經終止，被
      告仍應就普拉姆公司之債務負連帶保證責任。
（四）證據：提出約定書、借據、保證書、進口遠期信用狀借款
      契約、放款攤還登記表、催收款項分戶帳、電腦帳務資料
      、開發信用狀申請書、結匯還款報告書、遠期信用狀授信
      紀錄卡、牌告匯率表、放款利率表、臺灣士林地方法院民
      事執行處士院儀執速字第五七六三號通知暨強制執行金額
      計算書分配表、轉帳支出傳票、轉帳收入傳票、支票、申
      請書。
二、被告部分
（一）聲明：原告之訴駁回。
（二）被告則以：其曾於八十五年間任普拉姆公司之董事而擔任
      該公司連帶保證人，惟普拉姆公司之董事業已更換，其應
      無庸續就普拉姆公司之債務負連帶保證之責等語，資為抗
      辯。
三、原告主張之事實，業據提出約定書、借據、保證書、進口遠
    期信用狀借款契約、放款攤還登記表、催收款項分戶帳、電
    腦帳務資料、開發信用狀申請書、結匯還款報告書、遠期信
    用狀授信紀錄卡、牌告匯率表、放款利率表、臺灣士林地方
    法院民事執行處士院儀執速字第五七六三號通知暨強制執行
    金額計算書分配表、轉帳支出傳票、轉帳收入傳票、支票、
    申請書為證，核屬相符，上開證據之真正，並為被告所不爭
    執，應堪信為真實，被告辯稱兩造間連帶保證契約已經終止
    等情，已經原告否認，被告並未提出任何證據以實其說，自
    難採憑，從而，原告依兩造間連帶保證契約請求被告給付如
    主文第一、二項所示之本金、利息、違約金，洵屬有據，應
    予准許；惟原告就進口遠期信用狀借款契約八十八年一月十
    九日之利息重複為請求，且普拉姆公司既應於八十八年一月
    十九日清償該筆借款，則自翌日即八十八年一月二十日起方
    負違約之責，故違約金亦應自八十八年一月二十日起算，原
    告此部分請求，則無理由，爰予駁回。
據上論結，本件原告之訴一部有理由、一部無理由，依民事訴訟
法第七十九條，判決如主文。
中    華    民    國   100    年    12    月    19    日
                    民事第八庭  法  官  洪文慧
上列正本核與原本無異。
如不服本判決，得於判決書送達之翌日起二十日內，以書狀敘述
理由，向本庭提起上訴，如委任律師提起上訴者，應一併繳納上
訴審裁判費。
中    華    民    國   100    年    12    月    19    日
                                書記官  林佳慧
附表：新臺幣借款部分被告應給付之利息、違約金
┌───────┬────────┬─────────┐
│本金（新臺幣）│    利   息     │     違 約 金     │
├───────┼────────┼─────────┤
│伍拾萬元    │自民國八十八年二│自民國八十八年三月│
│              │月二十八日起至清│二十八日起至清償日│
│              │償日止，按週年利│止，逾期在六個月以│
│              │率百分之九‧八四│內者，按前開利率百│
│              │計算。          │分之十，逾期超過六│
│              │                │個月部分，按前開利│
│              │                │率百分之二十計算。│
├───────┼────────┼─────────┤
│肆拾萬元  │自民國八十八年二│自民國八十八年三月│
│              │月六日起至清償日│六日起至清償日止，│
│              │止，按週年利率百│逾期在六個月以內者│
│              │分之九‧八四計算│，按前開利率百分之│
│              │。              │十，逾期超過六個月│
│              │                │部分，按前開利率百│
│              │                │分之二十計算。    │
├───────┼────────┼─────────┤
│捌拾柒萬肆仟│自民國八十八年三│自民國八十八年四月│
│伍佰零柒元    │月八日起至清償日│八日起至清償日止，│
│              │止，按週年利率百│逾期在六個月以內者│
│              │分之九‧八四計算│，按前開利率百分之│
│              │。              │十，逾期超過六個月│
│              │                │部分，按前開利率百│
│              │                │分之二十計算。    │
├───────┼────────┼─────────┤
│壹拾陸萬伍仟│自民國八十八年三│自民國八十八年四月│
│伍佰貳拾貳元  │月十日起至清償日│十日起至清償日止，│
│              │止，按週年利率百│逾期在六個月以內者│
│              │分之九‧八四計算│，按前開利率百分之│
│              │。              │十，逾期超過六個月│
│              │                │部分，按前開利率百│
│              │                │分之二十計算。    │
├───────┼────────┼─────────┤
│肆拾貳萬元  │自民國八十八年二│自民國八十八年三月│
│              │月二十八日起至清│二十八日起至清償日│
│              │償日止，按週年利│止，逾期在六個月以│
│              │率百分之九‧八四│內者，按前開利率百│
│              │計算。          │分之十，逾期超過六│
│              │                │個月部分，按前開利│
│              │                │率百分之二十計算。│
├───────┼────────┼─────────┤
│伍拾玖萬元  │自民國八十八年二│自民國八十八年三月│
│              │月二日起至清償日│二日起至清償日止，│
│              │止，按週年利率百│逾期在六個月以內者│
│              │分之九‧八七計算│，按前開利率百分之│
│              │。              │十，逾期超過六個月│
│              │                │部分，按前開利率百│
│              │                │分之二十計算。    │
├───────┼────────┼─────────┤
│壹拾貳萬陸仟│自民國八十八年三│自民國八十八年四月│
│零伍拾捌元    │月三十日起至清償│三十日起至清償日止│
│              │日止，按週年利率│，逾期在六個月以內│
│              │百分之九‧八四計│者，按前開利率百分│
│              │算。            │之十，逾期超過六個│
│              │                │月部分，按前開利率│
│              │                │百分之二十計算。  │
├───────┼────────┼─────────┤
│肆拾貳萬元  │自民國八十八年二│自民國八十八年三月│
│              │月十九日起至清償│十九日起至清償日止│
│              │日止，按週年利率│，逾期在六個月以內│
│              │百分之九‧八四計│者，按前開利率百分│
│              │算。            │之十，逾期超過六個│
│              │                │月部分，按前開利率│
│              │                │百分之二十計算。  │
├───────┼────────┼─────────┤
│壹拾玖萬仟│自民國八十八年二│自民國八十八年三月│
│零貳拾陸元    │月十七日起至清償│十七日起至清償日止│
│              │日止，按週年利率│，逾期在六個月以內│
│              │百分之九‧八四計│者，按前開利率百分│
│              │算。            │之十，逾期超過六個│
│              │                │月部分，按前開利率│
│              │                │百分之二十計算。  │
├───────┼────────┼─────────┤
│肆萬玖仟玖佰│自民國八十八年三│自民國八十八年四月│
│柒拾柒元      │月二十六日起至清│二十六日起至清償日│
│              │償日止，按週年利│止，逾期在六個月以│
│              │率百分之九‧八四│內者，按前開利率百│
│              │計算。          │分之十，逾期超過六│
│              │                │個月部分，按前開利│
│              │                │率百分之二十計算。│
├───────┼────────┼─────────┤
│肆拾伍萬元  │自民國八十八年二│自民國八十八年三月│
│              │月七日起至清償日│七日起至清償日止，│
│              │止，按週年利率百│逾期在六個月以內者│
│              │分之九‧八四計算│，按前開利率百分之│
│              │。              │十，逾期超過六個月│
│              │                │部分，按前開利率百│
│              │                │分之二十計算。    │
└───────┴────────┴─────────┘